ACORDAO-COMPLETO-2461713

ACÓRDÃO 491/2021 ATA 7/2021 - PLENÁRIO

VISTOS, relatados e discutidos estes autos de Representação formulada pelo Deputado Federal David Miranda (PSOL/RJ) em face da contratação da empresa AYR - Ayres Serviços de Informação Ltda. pela Presidência da República, mediante inexigibilidade de licitação publicada no Diário Oficial da União de 3/2/2021, que tem por objeto a manutenção técnica da plataforma digital do Programa Nacional de Incentivo ao Voluntariado (Pátria Voluntária) ;, 
		ACORDAM os Ministros do Tribunal de Contas da União, reunidos em Sessão Plenária, diante das razões expostas pelo Relator, em: 
		9.1. conhecer da Representação, satisfeitos os requisitos de admissibilidade constantes dos  arts. 235 e 237, III, do Regimento Interno deste Tribunal, e do art. 103, § 1º, da Resolução - TCU 259/2014; 
		9.2. no mérito, considerar a Representação improcedente; 
		9.3. dar ciência deste Acórdão à Presidência da República e ao representante, informando que o Relatório e o Voto que o fundamentam podem ser consultados por meio do endereço www.tcu.gov.br/acordaos; e 
		9.4. arquivar os presentes autos, nos termos dos arts. 250, I e 169, V, do Regimento Interno deste Tribunal.

Representação sobre supostas irregularidades em licitação que teve por objeto a contratação de serviços técnicos de manutenção da Plataforma Pátria Voluntária.

Presidência da República.

3. Representante: Deputado Federal David Miranda (PSOL/RJ)

Jorge Oliveira.

13.1. Ministros presentes: Ana Arraes (Presidente), Walton Alencar Rodrigues, Aroldo Cedraz, Raimundo Carreiro (Relator), Bruno Dantas, Vital do Rêgo e Jorge Oliveira.
13.2. Ministro que alegou impedimento na Sessão: Jorge Oliveira.
13.3. Ministros-Substitutos convocados: Marcos Bemquerer Costa e André Luís de Carvalho.
13.4. Ministro-Substituto presente: Augusto Sherman Cavalcanti.

RAIMUNDO CARREIRO

Trata-se de representação formulada pelo Deputado Federal David Miranda (PSOL/RJ) em face da contratação da empresa AYR - Ayres Serviços de Informação Ltda. pela Presidência da República, mediante inexigibilidade de licitação publicada no Diário Oficial da União de 3/2/2021, que tem por objeto a manutenção plataforma virtual do Programa Nacional de Incentivo ao Voluntariado (Pátria Voluntária) .	
2.	Valor contratado: R$ 359.502,00. Vigência: de 19/2/2021 a 19/2/2022.
3.	Após exame técnico da matéria, a Secretaria de Controle Externo de Aquisições Logísticas (Seog) propôs, em instrução às peças 8 a 10, conhecer da representação e considerá-la improcedente.
"Instrução Inicial de Representação sem Pedido de Cautelar
	A. Identificação do Processo

	TC Processo 006.040/2021-7
	Conhecimento. Mérito. Improcedência.

	Unidade Jurisdicionada
	Uasg

	Presidência da República - PR
	110001

	Objeto

	Contratação de serviços técnicos de manutenção da Plataforma Pátria Voluntária (peça 1, p. 1) .

	Representante
	CPF

	Deputado Federal David Miranda (PSOL/RJ) 
	Não se aplica

	Há pedido de Sustentação Oral?
	Documento de Identificação

	Não.
	Não se aplica

	Modalidade
	Número da inexigibilidade
	Critério de Julgamento

	Não se aplica (inexigibilidade de licitação) 
	2/2021
	Não se aplica

	Vigência
	Valor Contratado

	Não consta.
	R$ 359.502,00

	Fase do Contrato

	Inexigibilidade declarada e ratificada em 2/2/2021. Publicada no Diário Oficial da União de 3/2/2021. Extrato de Contrato 5/2021, com vigência de 19/2/2021 a 19/2/2022, publicado no Diário Oficial da União em 22/2/2012 (peça 4) .

	B. Alegações do Representante

	1.	O representante alegou (peça 1) , em suma, que a contratação da empresa AYR - Ayres Serviços de Informação Ltda. pela Presidência da República, mediante inexigibilidade de licitação, não observou os requisitos legais (arts. 13 e 25 da Lei 8.666/1993) , bem como a Súmula 252 do Tribunal de Contas da União.

	C. Exame de Admissibilidade

	Legitimidade do Autor

	O representante possui legitimidade para representar ao Tribunal?
 (Fundamento: art. 113, § 1º, da Lei 8.666/1993, c/c o art. 237 do Regimento Interno/TCU) 
	Sim

	Redação em Linguagem Compreensível

	A representação está redigida em linguagem clara e objetiva, contém nome legível, qualificação e endereço do representante?
 (Fundamento: art. 235 do Regimento Interno/TCU) 
	Sim

	Indício Concernente à Irregularidade ou Ilegalidade

	A representação encontra-se acompanhada do indício concernente à irregularidade ou ilegalidade apontada pelo autor?
 (Fundamento: art. 235 do Regimento Interno/TCU) 
	Sim

	Competência do TCU

	A representação trata de matéria de competência do TCU?
 (Fundamento: art. 235 do Regimento Interno/TCU) 
	Sim

	Interesse Público

	Os argumentos do autor indicam a possibilidade de existência de interesse público, caso restem comprovadas as supostas irregularidades apontadas na peça inicial.
 (Fundamento: art. 103, § 1º, da Resolução - TCU 259/2014) 
	Sim

	Análise quanto ao interesse público: Confirmadas as alegações do representante, restará configurada inexigibilidade de licitação sem os requisitos legais.

	Conclusão quanto ao Exame de Admissibilidade

	2.	Presentes todos os requisitos de admissibilidade constantes no art. 113, § 1º, da Lei 8.666/1993, c/c os arts. 235 e 237, III, do Regimento Interno/TCU, e no art. 103, § 1º, da Resolução - TCU 259/2014, a representação deve ser conhecida.

	D. Medida Cautelar - Avaliação dos Pressupostos

	Perigo da Demora

	Há decisão judicial ou administrativa, sem especificação de prazo, para suspender o andamento do processo licitatório ou a contratação?
	Não

	No caso de contratações não decorrentes de Registro de Preços:
	O contrato decorrente do certame já foi assinado?
	Sim

	Análise:

	3.	Está afastado o pressuposto do perigo da demora, uma vez que o extrato do contrato já foi publicado no Diário Oficial da União, com vigência de 19/2/2021 a 19/2/2022.

	Perigo da Demora Reverso

	O serviço/bem é essencial ao funcionamento das atividades da Unidade Jurisdicionada?
	Sim

	A Unidade Jurisdicionada está coberta contratualmente pelo serviço com razoável vigência (há a possibilidade de voltar a fase ou refazer o certame, a depender da consequência da concessão de cautelar no caso concreto) ou admite prorrogação excepcional?
	Não

	Caso haja a possibilidade de manutenção do contrato com a atual prestadora dos serviços, as condições dessa contratação seriam melhores (menor preço e atendimento satisfatório) que o que se está em vias de contratar?
	Não se aplica

	Análise:

	4.	Está caracterizado o perigo da demora reverso, pois segundo consta do portal da Secretaria-Geral da Presidência da República, o contrato anterior com a fornecedora da plataforma se encerrou em janeiro de 2021.

	Plausibilidade Jurídica

	A Unidade Jurisdicionada está sujeita aos normativos supostamente infringidos?
	Sim

	Há plausibilidade nas alegações do representante ou nas verificações realizadas pela Unidade Técnica?
	Sim

	Há indício de sobrepreço ou superfaturamento?
	Não há informação

	Há grave risco de lesão ao erário, inexecução ou execução insatisfatória do objeto?
	Não há informação

	Análise quanto à plausibilidade jurídica e quanto à necessidade de adoção de medida cautelar:

	5.	O representante alegou o seguinte (peça 1, p. 2) :
Como se pode verificar pela simples leitura do extrato, a contratação foi realizada sem concorrência com outras empresas com base no artigo 25 da Lei de Licitação sobre "inviabilidade de competição". É sabido que tal justificativa é aplicada na compra de serviços "de natureza singular", produtos exclusivos ou contratações no setor artístico. Segundo o extrato de inexigibilidade de licitação acima exibido, a contratação é "imprescindível para a continuidade das atividades integradas entre governo e sociedade civil". 
O serviço foi contratado no Programa Pátria Voluntária, plataforma articulada pelo governo federal para incentivo ao voluntariado, cujo conselho é formado por 10 ministros de Estado, presidido pela Sra. Michelle Bolsonaro. 
De acordo com a Receita Federal, o sócio administrador da empresa contratada é Bruno Ricardo Costa Ayres. Segundo a reportagem citada acima, ele foi ouvido pela Polícia Federal em outubro de 2020 nos autos do inquérito que investigou a organização e o financiamento de protestos contra o Congresso Nacional e o Supremo Tribunal Federal no primeiro semestre de 2020. 
Veja, Excelência, que ao alegar inexigibilidade de licitação, a Presidência da República deve demonstrar não apenas a notória especialização do contratado: o serviço a ser prestado deve estar contemplado em um dos casos do art. 13 da Lei 8666/93 (...) .
6.	Quanto a este ponto, cabe ressaltar que o art. 25 da Lei 8.66/1993 estatui o seguinte (grifo nosso) :
Art. 25.  É inexigível a licitação quando houver inviabilidade de competição, em especial:
I - para aquisição de materiais, equipamentos, ou gêneros que só possam ser fornecidos por produtor, empresa ou representante comercial exclusivo, vedada a preferência de marca, devendo a comprovação de exclusividade ser feita através de atestado fornecido pelo órgão de registro do comércio do local em que se realizaria a licitação ou a obra ou o serviço, pelo Sindicato, Federação ou Confederação Patronal, ou, ainda, pelas entidades equivalentes;
II - para a contratação de serviços técnicos enumerados no art. 13 desta Lei, de natureza singular, com profissionais ou empresas de notória especialização, vedada a inexigibilidade para serviços de publicidade e divulgação;
III - para contratação de profissional de qualquer setor artístico, diretamente ou através de empresário exclusivo, desde que consagrado pela crítica especializada ou pela opinião pública.
7.	Da leitura do dispositivo supracitado, percebe-se que o elemento autorizador da inexigibilidade de licitação é a inviabilidade de competição e a lista de incisos é exemplificativa, ou seja, ela não define de forma exaustiva as situações em que é aplicável a inexigibilidade de licitação.
8.	No presente caso, como trazido pelo representante, o extrato de inexigibilidade de licitação 2/2021 (peça 1, p. 1) menciona apenas o caput do art. 25 da Lei 8.666/1993. 
9.	Apesar de não haver menção a um inciso específico, é forçoso ressaltar que a jurisprudência do TCU é no sentido de que inexigibilidade de licitação para a prestação de serviços de informática somente é admitida quando guardar relação com os serviços relacionados no art. 13 da Lei 8.666/1993 ou quando se referir à manutenção de sistema ou software em que o prestador do serviço detenha os direitos de propriedade intelectual (v.g. Acórdão 2094/2004-TCU-Plenário, Relator Ministro Marcos Bemquerer e Acórdão 6460/2011-TCU-Primeira Câmara, Relator Ministro Walton Alencar Rodrigues.
10.	Em consulta ao portal eletrônico da Secretaria-Geral da Presidência da República, foi encontrado o documento de oficialização da demanda (peça 5) , bem como o Estudo Técnico Preliminar (peça 6) e o Projeto Básico (peça 7) .
11.	No documento de oficialização da demanda, a justificativa apresentada para a contratação foi a seguinte (peça 5, p. 3) :
O Programa Nacional de Incentivo ao Voluntariado - Pátria Voluntária, instituído por meio do Decreto Presidencial nº 9.906 em 9 de julho de 2019 foi desenvolvido em parceria com o Programa das Nações Unidas para o Desenvolvimento (PNUD) , objetivando reunir esforços do governo e sociedade civil para promover o engajamento dos cidadãos em ações transformadoras da sociedade. 
Desde sua constituição, o programa utiliza a plataforma virtual desenvolvida pela empresa AYR - Ayres Serviços de Informação Ltda, contratada por meio de processo licitatório realizado no âmbito de acordo de cooperação realizado com o PNUD (BRA10-36515/2018) . 
Trata-se de instrumento fundamental para o programa, por meio da qual viabiliza-se a conexão entre oportunidades de voluntariado e voluntários; gestão de voluntários; emissão do currículo do voluntário; campanhas de arrecadação financeira; lançamento de concursos; ensino à distância e divulgação de notícias. 
Com a elaboração do Planejamento Estratégico do programa e as necessidades da população mais vulnerável, foi realizada pelo PNUD em 2020, a contratação direta nº BRA10-38274/2020 com o objeto de obter a implantação do módulo de doações financeiras na plataforma digital, desenvolver o mapeamento de demandas das organizações usuárias e a realização de serviços de manutenção. 
Tais ações foram fundamentais para que o programa pudesse cumprir seu objetivo, principalmente no que se refere ao desenvolvimento de projetos que visem o apoio das pessoas em situação de vulnerabilidade. 
Considerando a finalização do contrato com a empresa supramencionada em 27 de janeiro de 2021, a Secretaria Executiva do Programa Nacional de Incentivo ao Voluntariado deu início à processo administrativo visando o desenvolvimento de plataforma própria o que supriria as necessidades tecnológicas e diminuiria o ônus da administração pública em relação à ferramentas digitais. 
Ocorre que o novo sistema com todas as funcionalidades essenciais será entregue no início do mês de junho de 2021 e para que não se tenha a descontinuidade das atividades fundamentais do sistema é imperioso ter a manutenção técnica da atual plataforma. 
Diante de todo o exposto, identifica-se a necessidade de contratação temporária de empresa especializada para atendimento do serviço em comento. (grifo nosso) 
12.	Por sua vez, no Estudo Técnico Preliminar (ETP) foi consignado o seguinte (peça 5, p. 5) :
Desde sua constituição, o programa utiliza a plataforma virtual desenvolvida pela empresa AYR - Ayres Serviços de Informação Ltda, contratada por meio de processo licitatório realizado no âmbito de acordo de cooperação realizado com o PNUD (BRA10-36515/2018) . 
Trata-se de instrumento fundamental para o programa, por meio da qual viabiliza-se a conexão entre oportunidades de voluntariado e voluntários; gestão de voluntários; emissão do currículo do voluntário; campanhas de arrecadação financeira; lançamento de concursos; ensino à distância e divulgação de notícias. 
Com a elaboração do Planejamento Estratégico do programa e as necessidades da população mais vulnerável, foi realizada pelo PNUD em 2020, a contratação direta nº BRA10-38274/2020 com o objeto de obter a implantação do módulo de doações financeiras na plataforma digital, desenvolver o mapeamento de demandas das organizações usuárias e a realização de serviços de manutenção. 
Tais ações foram fundamentais para que o programa pudesse cumprir seu objetivo, principalmente no que se refere ao desenvolvimento de projetos que visem o apoio das pessoas em situação de vulnerabilidade. 
Considerando a finalização do contrato com a empresa supramencionada em 27 de janeiro de 2021, a Secretaria Executiva do Programa Nacional de Incentivo ao Voluntariado deu início à processo administrativo visando o desenvolvimento de plataforma própria o que supriria as necessidades tecnológicas e diminuiria o ônus da administração pública em relação à ferramentas digitais. (grifo nosso) 
13.	No que tange à inviabilidade de competição, o ETP consignou o seguinte (peça 5, p. 11) :
Ainda em relação à demonstração de inviabilidade de competição em decorrência de fornecedor exclusivo de produto ou serviço, foi anexado ao processo as certidões de Atestado de Exclusividade fornecido pela ASSOCIAÇÃO BRASILEIRA DAS EMPRESAS DE SOFTWARE (ABES ) (SEI 2350761 e 2350786) , que comprova ser a empresa AYR AYRES SERVIÇOS DE INFORMAÇÃO LTDA a representante exclusiva em território nacional para o fornecimento de uso da plataforma a ser contratada. Além do mais, essa plataforma foi desenvolvida em parceria com o Programa das Nações Unidas para o Desenvolvimento (PNUD) para atender a este propósito com características únicas.
14.	O projeto básico trouxe as seguintes informações (peça 7, p. 4) :
3.1. Contextualização e Justificativa da Contratação 
3.1.1. O presente projeto básico tem por finalidade estabelecer condições, especificações técnicas e elementos necessários para contratação por inexigibilidade de licitação - pelo período de 12 (doze) meses da Plataforma Pátria Voluntária até que seja entregue nova plataforma com desenvolvimento próprio da Presidência, com previsão para junho de 2021, bem como fornecer informações necessárias para subsidiar o respectivo processo., conforme especificações do objeto constante neste Projeto Básico. 
3.1.2. O Programa Nacional de Incentivo ao Voluntariado - Pátria Voluntária, foi instituído por meio do Decreto Presidencial nº 9.906 em 9 de julho de 2019 e desenvolvido em parceria com o Programa das Nações Unidas para o Desenvolvimento (PNUD) . Este programa tem como objetivo incentivar atividades integradas entre governo e a sociedade civil para gerar ações que possam impactar positivamente a vida dos cidadãos. Para viabilizar o programa, foi desenvolvida a plataforma Pátria Voluntária que possui diversas funcionalidades que permitem desde a doção financeira até a interlocução entre organizadores de eventos sociais e voluntários. 
3.1.3. Atualmente, existem mais de vinte e dois mil usuários cadastrados no Portal Pátria Voluntária (https://patriavoluntaria.org/pt-BR ) que foi desenvolvido pela empresa AYR - Ayres Serviços de Informação Ltda, contratada por meio de processo licitatório realizado no âmbito de Acordo de Cooperação com o PNUD (BRA10-36515/2018) . O sistema disponível em produção possui funcionalidades importantes para o programa como, por exemplo: gestão de voluntários; emissão do currículo do voluntário; campanhas de arrecadação financeira; lançamento de concursos; ensino à distância e divulgação de notícias. Trata-se de um sistema complexo que possibilita a execução de projetos para apoiar pessoas em situação de vulnerabilidade social. 
3.1.4. A contratação citada acima não previa a entrega do código fonte para a Administração, pois foi realizada na modalidade Plataforma Como Serviço (Plataform As A Service - PaaS) . Diante disso, a Secretaria Especial de Administração da Secretaria-Geral da Presidência da República, por meio da sua Diretoria de Tecnologia, está desenvolvendo uma plataforma que irá substituir a plataforma atual. Porém, o prazo estimado para desenvolvimento desta solução é Junho de 2021. Porém, o contrato com a fornecedora da plataforma que se encerra em janeiro de 2021, o qual previa. além de outros itens, a manutenção do sistema no ar. 
3.1.5. Tendo em vista a importância da plataforma para o Programa Nacional de Incentivo ao Voluntariado, torna-se imprescindível a garantia da continuidade do serviço, sob pena de grandes prejuízos a sua execução.
15.	Portanto, ante todo o exposto, percebe-se que a atual Plataforma Pátria Voluntária foi desenvolvida pela empresa AYR - Ayres Serviços de Informação, contratada por intermédio de processo licitatório realizado no âmbito de acordo de cooperação realizado com o Programa das Nações Unidas para o Desenvolvimento (PNUD) . Posteriormente, o PNUD realizou contratação direta, objetivando a implantação do módulo de doações financeiras na plataforma digital, o desenvolvimento do mapeamento de demandas das organizações usuárias e a realização de serviços de manutenção.
16.	Ademais, sem a possibilidade de entrega do código-fonte, a empresa AYR - Ayres Serviços de Informação Ltda. seria a única capaz de continuar prestando o serviço, na condição de detentora dos direitos de propriedade intelectual, o que autorizaria a inexigibilidade de licitação, segundo a jurisprudência do TCU anteriormente citada no item 9 desta instrução.
17.	Repise-se que o caso em tela não se trata da criação da plataforma, e sim a sua manutenção.
18.	No que tange ao prazo de vigência do contrato (de 19/2/2021 a 19/2/2022) , em relação à previsão de entrega da plataforma própria, desenvolvida pela Diretoria de Tecnologia (junho de 2021) , cabe ressaltar que o projeto básico prevê o seguinte (peça 7, p. 13) :
13. DA VIGÊNCIA 
13.1. O contrato terá vigência de 12 (doze) meses, contados a partir da data de sua assinatura. 13.2. O contrato poderá ser encerrado em prazo inferior a 12 (doze) meses, mediante comunicação da Contratante à Contratada, tão logo seja concluída a nova plataforma em desenvolvimento pela DITEC.  (grifo nosso) 
19.	Percebe-se, portanto, que a administração poderá encerrar o contrato tão logo a nova plataforma seja concluída, o que evita uma eventual obrigação de pagamento por serviços que não sejam mais necessários.
20.	Feitas essas considerações, não há que se falar em medida cautelar, uma vez ausentes os pressupostos do perigo da demora e da plausibilidade jurídica, essenciais para sua concessão, e por restar caracterizado o perigo da demora reverso.
21.	Diante do exposto, os elementos constantes dos autos permitem, desde já, a avaliação quanto ao mérito da presente representação como improcedente.

	E. Impacto dos Encaminhamentos Propostos

	Haverá impacto relevante na Unidade Jurisdicionada e/ou na sociedade, decorrente dos encaminhamentos propostos?
	Não

	F. Pedido de Ingresso aos Autos, de Informações/Vistas/Cópias, e de Sustentação Oral

	Há pedido de ingresso aos autos?
	Não

	Há pedido de informações/vistas/cópia do processo?
	Não

	Há pedido de sustentação oral?
	Não

	G. Processos Conexos e Apensos

	Há processos conexos noticiando possíveis irregularidades na contratação ora em análise?
	Não

	Há processos apensos?
	Não

	H. Proposta de Encaminhamento

	22.	Em virtude do exposto, propõe-se:
22.1.	conhecer da representação, satisfeitos os requisitos de admissibilidade constantes dos arts. 235 e 237, III, do Regimento Interno deste Tribunal, e no art. 103, § 1º, da Resolução - TCU 259/2014;
22.2.	no mérito, considerar a presente representação improcedente;
22.3.	informar à Presidência da República e ao representante do acórdão que vier a ser proferido, destacando que o relatório e o voto que fundamentam a deliberação ora encaminhada podem ser acessados por meio do endereço eletrônico www.tcu.gov.br/acordaos; e
22.4.	arquivar os presentes autos, nos termos do art. 250, I, c/c art. 169, V, do Regimento Interno deste Tribunal." (Grifei) 

4.	É o relatório.

não há

Não atuou.

REPRESENTAÇÃO. SECRETARIA-GERAL DA PRESIDÊNCIA DA REPÚBLICA. MANUTENÇÃO DA PLATAFORMA DIGITAL DO PROGRAMA PÁTRIA VOLUNTÁRIA. INEXIGIBILIDADE DE LICITAÇÃO. INVIABILIDADE DE COMPETIÇÃO EVIDENCIADA. IMPROCEDÊNCIA. CIÊNCIA. ARQUIVAMENTO.

REPRESENTAÇÃO (REPR)

Secretaria de Controle Externo de Aquisições Logísticas (Selog).

Relato o presente processo em razão da Lista de Unidades Jurisdicionadas 201-2022 (LUJ) .
2.	Conforme assentado no relatório precedente, trata-se de representação formulada pelo Deputado Federal David Miranda (PSOL/RJ) em face da contratação da empresa AYR - Ayres Serviços de Informação Ltda. pela Presidência da República, mediante inexigibilidade de licitação publicada no Diário Oficial da União de 3/2/2021, que tem por objeto a manutenção técnica da plataforma digital do Programa Nacional de Incentivo ao Voluntariado (Pátria Voluntária) . 
3.	Aduziu o representante que a contratação da aludida empresa mediante inexigibilidade de licitação não encontra respaldo nos arts. 13 e 25 da Lei 8.666/1993.
4.	Por seu turno, a Selog propôs, em instrução às peças 8 a 10, conhecer da representação e considerá-la improcedente.
5.	Razão assiste à unidade técnica.
6.	A representação deve ser conhecida porquanto satisfeitos os requisitos de admissibilidade constantes dos arts. 235 e 237, III, do Regimento Interno deste Tribunal, e do art. 103, § 1º, da Resolução - TCU 259/2014. 
7.	Quanto ao mérito, a representação, de fato, há de ser considerada improcedente na medida em que a inexigibilidade de licitação, in casu, revelou-se consentânea com o permissivo do art. 25 da Lei 8.666/93.
8.	Ressalto, inicialmente, que o objeto da contratação em tela é a manutenção da plataforma digital do Programa Nacional de Incentivo ao Voluntariado (Pátria Voluntária) .
9.	Referido Programa foi instituído pelo Decreto 9.906/2019 e desenvolvido em parceria com o Programa das Nações Unidas para o Desenvolvimento (PNUD) , que tem por objetivo "promover o voluntariado de forma articulada entre o Governo, as organizações da sociedade civil e o setor privado; e incentivar o engajamento social e a participação cidadã em ações transformadoras da sociedade" (art. 1º, incisos I e II) .
10.	Segundo apurou a Selog, o Programa "utiliza a plataforma virtual desenvolvida pela empresa AYR - Ayres Serviços de Informação Ltda, contratada por meio de processo licitatório realizado no âmbito de acordo de cooperação realizado com o PNUD (BRA10-36515/2018) " (grifei) . 
11.	Ademais, consta do Estudo Técnico Preliminar (ETP) que o desenvolvimento da referida plataforma (BRA10-36515/2018) não previu a entrega do código fonte para a Administração. Além disso, o mesmo ETP deixa assente que a Diretoria de Tecnologia da Secretaria Especial de Administração da Secretaria-Geral da Presidência da República está desenvolvendo uma plataforma que irá substituir a plataforma atual. Porém, o prazo estimado para desenvolvimento da solução é junho de 2021.  
12.	Posto isso, verifico que a Administração evidenciou que, até junho de 2021 (data prevista para a implantação de plataforma desenvolvida pela própria Secretaria-Geral da Presidência da República) , faz-se necessária a realização de manutenção da atual plataforma pela empresa contratada (AYR - Ayres Serviços de Informação Ltda.) , na medida em que a exclusividade desta pessoa jurídica restou comprovada mediante o Atestado de Exclusividade fornecido pela Associação Brasileira das Empresas de Software (ABES) para o fornecimento de uso da plataforma contratada.
13.	Ressalto, outrossim, que apesar de o contrato decorrente da inexigibilidade ter vigência fixada até 19/2/2022, o Projeto Básico estabelece a possibilidade de a avença ser rescindida anteriormente na hipótese da implantação da plataforma a ser desenvolvida pela própria Secretaria-Geral da Presidência da República:
"13.2. O contrato poderá ser encerrado em prazo inferior a 12 (doze) meses, mediante comunicação da Contratante à Contratada, tão logo seja concluída a nova plataforma em desenvolvimento pela DITEC." (Grifei) 
14.	Haja vista, portanto, que a inviabilidade de competição restou devidamente demonstrada   (art. 25 da Lei 8.666/1993) , considero improcedente a representação.
15.	Ante o exposto, acolho as propostas da unidade técnica, cujos fundamentos integram as presentes razões de decidir, e Voto no sentido de que seja adotado o Acórdão que ora submeto a este Colegiado.
TCU, Sala das Sessões Ministro Luciano Brandão Alves de Souza, em 10 de março de 2021.
 
RAIMUNDO CARREIRO 
Relator